【裁判字號】    95,重訴,31
【裁判日期】    950823
【裁判案由】    殺人等
【裁判全文】
臺灣高雄地方法院刑事判決              95年度重訴字第31號
公  訴  人  臺灣高雄地方法院檢察署檢察官
被      告  丙○○
指定辯護人  本院公設辯護人  黃文德
上列被告因殺人等案件，經檢察官提起公訴（94年度偵字第2904
9 號），本院判決如下：
    主  文
丙○○連續殺人，處死刑，褫奪公權終身。扣案之殺豬尖刀、美
工刀、鐵撬各壹把、寶礦力水得寶特瓶（空瓶）、光泉鮮乳塑膠
瓶（空瓶）、粉紅色塑膠水壺各壹瓶、塑膠材質打火機壹只及酒
精瓶拾瓶（均空瓶），均沒收。
    事  實
一、丙○○與甲○○曾為夫妻（業於民國94年1 月間離婚），具
    有家庭暴力防治法第3 條第1 款之家庭成員關係，乙○○則
    為丙○○之胞姊，丙○○因懷疑甲○○於離婚前與丁○○有
    通姦行為，而乙○○則於丙○○質疑甲○○與丁○○之關係
    時一再袒護甲○○，並多次出面向丙○○催討借款，復將其
    向丙○○購買之高雄縣林園鄉○○路○段77巷8 號房屋，移
    轉所有權予甲○○。而於丙○○與甲○○離婚後，丙○○則
    又懷疑甲○○、乙○○唆使其子林立偉與其疏離，丙○○因
    此對於甲○○、乙○○、丁○○3 人懷恨在心。嗣於94年12
    月18日因林立偉出言辱罵丙○○，致丙○○愈發對甲○○、
    乙○○、丁○○3 人不滿，竟於翌日即94年12月18日晚間7
    時40分許，得知乙○○、甲○○在高雄縣林園鄉○○路17號
    乙○○住處，遂基於殺人概括犯意，攜帶事先準備之殺豬尖
    刀、美工刀、鐵撬各1 把、寶礦力水得寶特瓶、光泉鮮乳塑
    膠瓶（均內裝有酒精）、粉紅色塑膠水壺各1 只、塑膠材質
    及不明材質打火機各1 只（其中不明材質打火機1 只未扣案
    ，詳後述）及酒精瓶10瓶（均內裝有酒精，上塞布條），騎
    乘車牌號碼CL5-605 號機車至上開乙○○住處後，隨即進入
    該址，並將預先準備之酒精淋在甲○○頭部，準備點燃酒精
    縱火以燒死甲○○之際，為同在一處之乙○○發現而加以阻
    攔，丙○○遂改持殺豬尖刀先朝乙○○胸部、背部等處猛刺
    10刀，致其受有左背部刀刺傷（淺及肌肉部位，深度約7.
    5 公分）、左上肩胛刀刺傷（深及肩胛骨，深度約7.5 公
    分）、左背外側穿刺傷（深度約19公分，從左背部穿過左
    肺至心臟，為致死創傷）、左下背外側刀刺傷（淺及皮下
    脂肪）、右背刀刺傷（深及脊椎骨，深度約2.9 公分）、
    左肩外側刀刺傷（約5.3 乘2.2 公分大小，淺及皮下脂肪
    ）、左肩刀刺傷（約2.5 乘0.9 公分大小，淺及皮下脂肪
    ）、左胸外側穿刺傷（1.8 乘0.6 公分大小，深14公分，
    從左胸外側經過左胸肌肉，切斷左鎖骨下動脈，致死創傷）
    、左耳刀刺傷（約1.8 乘0.1 公分大小，左耳骨被切斷）
    及左顳刀刺傷（約1.8 乘0.5 公分大小，淺及皮下骨膜部
    位）等傷害，再持該殺豬尖刀朝甲○○胸部、背部、頸部、
    臉部、手部等處猛刺及揮砍共22刀，致其受右耳部穿刺傷
    （創傷約2 乘0.4 公分大小，右耳骨被切斷）、下頷部穿
    刺傷（入口創傷約2.9 乘0.3 公分大小）、右頸部穿刺傷
    （創傷約1.9 乘0.4 公分大小，淺及皮下脂肪）、右後頸
    部部穿刺傷（創傷約1.3 乘0.3 公分大小，淺及皮下脂肪）
    、右上胸部穿刺傷（傷口打開為2. 1乘1.9 公分大小，右
    側第6 根至第7 根肋間隙）、右胸部穿傷（傷口打開為2.
    1 乘0.5 公分大小，右側肋骨、肋膜、右橫隔膜、肝臟前部
    ）、右下胸部穿刺傷（創傷約1.9 乘0.5 公分大小，淺及
    皮下組織、肌肉部位）、右胸外側部穿刺傷（創傷約2. 1
    乘0.5 公分大小，淺及皮下脂肪）、右下胸外側部穿刺傷
    （創傷穿過右肺，造成左血胸及心臟穿刺傷、心包膜積血，
    為致死創傷）、左胸外側部穿刺傷（創傷從左胸部穿過左
    胸至心臟部位，造成心包膜積血、心臟穿刺傷，為致死創傷
    ）、左下胸部穿刺傷（創傷約1.5 乘0.6 公分大小，淺及
    皮下脂肪）、背部穿刺傷（創傷約2.4 乘0.5 公分大小，
    穿過左背、後肋膜至肝臟後部）、左腰部穿刺傷（創傷約
    2.8 乘1 公分大小，進入腹腔部位）、右腰部穿刺傷（創
    傷約2.1 乘0.5 公分大小，從右腰部至肝臟後部）、左上
    臂後部穿刺傷（創傷約4.5 乘1 公分大小，淺及皮下組織）
    、左上臂後部穿刺傷（創傷約1.5 乘0.8 公分大小，淺及
    皮下組織）左後肘部穿刺傷（創傷約1.8 乘0. 4公分大小
    ，淺及皮下組織）、左前臂後穿刺傷（創傷約2.4 乘1.0
    公分大小，淺及皮下組織）、左臉頰部切割傷（創傷約2.
    2 公分，淺及表皮）、左下臉頰切割傷（創傷約2.1 公分
    ，淺及表皮）、右前臂遠端切割傷（創傷約1.2 公分乘0.
    7 公分大小，淺及皮下脂肪）、右手背部切割傷（創傷約
    2.2 公分，淺及表皮）等傷害，因而致其2 人均因大量出血
    ，造成出血性休克而當場死亡。
二、丙○○見乙○○、甲○○倒地後，竟基於放火燒燬現供人使
    用住宅之概括犯意，騎乘上開機車，於同日晚上7 時50分許
    ，前往高雄縣林園鄉○○路○段77巷8 號甲○○住處，將前
    開酒精瓶10瓶中數量不詳之酒精裝入粉紅色塑膠水壺後，再
    潑灑在3 樓甲○○、林立偉之房間，及至2 樓客廳桌椅，並
    分別以材質不明之打火機1 只引燃，丙○○復將該材質不明
    之打火機1 只棄置於該處（未據扣案），而其前開放火行為
    僅造成客廳沙發桌子燒燬、臥室內床鋪燒燬之結果，未致該
    有人居住建築物喪失效用，而未得逞。
三、丙○○復承前開之殺人及放火燒燬現供人使用住宅之概括犯
    意，於同日晚上8 時許，騎乘前揭機車，至高雄縣林園鄉○○○路18號丁○○住處後，將上塞有布條之酒精瓶2 瓶置放
    在丁○○住處門前，並持另一塑膠製打火機試圖點燃該2 瓶
    酒精瓶，欲以放火燒燬丁○○住宅之方式殺害丁○○，適為
    丁○○之配偶郭月珠發覺大門遭人推開些許，隨即告知在屋
    內之丁○○，丁○○立即出門阻止，丙○○竟改持上開殺豬
    尖刀朝丁○○之頸部揮砍1 刀，致其受有頸部撕裂傷15公分
    之傷害，丁○○受傷後仍奮力將丙○○所持之殺豬尖刀打落
    ，丙○○旋再持上開美工刀朝丁○○腹部刺殺2 刀，並以台
    語大喊「乎你死」，又造成其受有腹部穿刺傷（長度15公分
    ，深度2 公分）之傷害，嗣經丁○○再將該美工刀打落後，
    丙○○旋為丁○○及另一在場之不詳姓名民眾制伏，等候員
    警獲報後到場而查獲，現場並扣有殺豬尖刀、美工刀、鐵撬
    各1 把、寶礦力水得寶特瓶、光泉鮮乳塑膠瓶（均內裝有酒
    精）、粉紅色塑膠水壺各1 只、塑膠材質打火機1 只及酒精
    瓶10瓶（其中2 瓶為空瓶、另8 瓶內裝有酒精）等物，始查
    知上情。
四、案經高雄縣政府警察局林園分局移送臺灣高雄地方法院檢察
    署檢察官偵查起訴。
    理  由
壹、程序部分：
(一)被告及其辯護人對證人丁○○於偵查中之陳述，刑事訴訟法
    第159 條之2 第2 項規定，除顯有不可信之情況者外，得為
    證據。而本院審酌證人丁○○於檢察官偵查中所為證述，業
    經具結，距離第1 次接受員警詢問時，已有相當時日，且係
    於高雄地檢署偵查庭由檢察官加以訊問，應可自由陳述，故
    證人丁○○於偵查中所為陳述，依當時外部附隨環境或條件
    判斷，亦難認有何顯不可信之情形，是依上揭說明，證人丁○○於檢察官前，對被告部分所為之證述，有證據能力。
(二)被告及其辯護人對高雄縣政府警察局現場勘察報告、內政部
    警政署刑事警察局鑑驗書（指紋、DNA 型別鑑定）、高雄縣
    政府消防局火災調查課火災原因調查報告書、高雄市立小港
    醫院診斷證明書、相驗屍體證明書、臺灣高雄地方法院檢察
    署法醫驗斷書、現場及扣案物照片等書面之證據能力，業已
    同意引為證據（見本院卷第37頁），本院審酌前開各書面證
    據做成時之情況，並無何不適作為證據之情形，依刑事訴訟
    法第15 9條之5 第1 項，均有證據能力。
(三)按鑑定人由審判長、受命法官或檢察官就下列之人選任一人
    或數人充之：(一)就鑑定事項有特別知識經驗者。(二)經政府機
    關委任有鑑定職務者；鑑定之經過及其結果，應命鑑定人以
    言詞或書面報告；法院或檢察官得囑託醫院、學校或其他相
    當之機關、團體為鑑定，或審查他人之鑑定，並準用第203
    條至第206 條之1 規定，刑事訴訟法第198 條、第206 條第
    1 項、第208 條第1 項分別定有明文。本案檢察官於案發後
    已發文由法務部法醫研究所本案被害人甲○○、乙○○死因
    為鑑定，有該署94年12月30日雄檢博閏94相2302號字第8609
    5 號函附卷足參（見94年度相字第2302號卷第72頁、同字23
    03號卷第48頁）。依上開說明，法務部法醫研究所94年1 月
    23日 (94) 醫鑑字第2277號、2278號鑑定書各1 份，係被製
    作之鑑定報告，為刑事訴訟法第159 條第1 項所指例外情形
    ，應具有證據能力。
貳、實體部分：
一、認定犯罪事實所憑之證據：
(一)訊據被告丙○○持殺豬尖刀殺害甲○○、乙○○；在高雄縣
    林園鄉○○路○段77巷8 號甲○○住處2 、3 樓等處潑灑酒
    精，放火欲燒燬該住宅而未得逞；及在丁○○前揭住處門口
    置放酒精瓶2 瓶，並持刀朝丁○○揮砍，而致其受有如事實
    欄所載之傷害之事實，業據其於警詢、偵訊及本院審理中均
    坦承不諱（見高縣林警偵移字第0950000192號卷第8 至9 頁
    、94年度偵字第29049 號卷第51頁、本院卷第68至69頁）。
    並有證物清單、扣押物品目錄表各1 份、扣案物照片5 張（
    即寶礦力水得寶特瓶、光泉鮮乳塑膠瓶、酒精瓶10瓶部分）
    在卷可稽（見上開警卷第33及35頁、本院卷第27至29頁）。
    此外，復有扣案之殺豬尖刀、美工刀、鐵撬各1 把、寶礦力
    水得寶特瓶、光泉鮮乳塑膠瓶（均內裝有酒精）、粉紅色塑
    膠水壺各1 只、塑膠製打火機1 只及酒精瓶10瓶（均上塞布
    條、其中8 瓶內裝有酒精）扣案可稽。此外，尚有下列證據
    足資佐證：
  1.經採集相關血跡及生物跡證，經送內政部警政署刑事警察局
    鑑驗結果如下：高雄縣林園鄉○○路17號乙○○住處1 樓
    客廳及廚房內，編號1 、8 、14、19等4 處血跡，採得之血
    跡棉棒之DNA ，經送內政部警政署刑事警察局鑑驗，結果與
    被害人乙○○之DNA-STR 型別相符；在上址客廳內編號4
    血跡採得之血跡棉棒之DNA 、上揭殺豬尖刀刀柄上採得之生
    物跡證棉棒之DNA 、被告T 恤上血跡布塊（編號2-2） 採得
    之DNA ，與被害人甲○○相同。前開殺豬尖刀刀刃生物性
    跡證檢體棉棒DNA-STR 型別為混合型，不排除混有乙○○與
    甲○○之DNA 。被告T 恤上血跡布塊（編號2-4） 採得之
    DN A、林園北路編號7 、11、14、15、18血跡採得之血跡棉
    棒之DNA 、被告外套（標示00000000、00000000、00000000
    ）、長褲（標示00000000、00000000）血跡DNA 與被害人丁○○之DNA-STR 型別相符。被告布鞋（標示00000000、00
    000000）血跡DNA-STR 型別為混合型，不排除混有甲○○與
    丁○○之DNA 。被告布鞋（標示00000000）血跡DNA- STR
    型別為混合型，不排除混有乙○○與丁○○之DNA 。有該局
    95年1 月27日刑醫字第09400200666 號鑑驗書在卷可憑（見
    本院卷第60頁）。若再對照高雄縣政府警察局場勘察報告（
    見本院卷第49至59頁）、案發現場照片、被告案發後為警查
    獲所著衣物之照片（見94年度偵字第29049 號卷第38至42頁
    ），均顯示血跡之事實，足證被告確係於上開時地，持扣案
    之殺豬尖刀，連續砍殺甲○○、乙○○、丁○○之事實。
  2.被告持刀接續砍殺乙○○共10刀、甲○○共22刀，致乙○○
    全身受有多重利器傷致左胸及左背部穿剌傷、甲○○亦受有
    多重利器傷致胸部及多重穿刺傷等傷害，均造成大量出血，
    致其2 人引起出血性休克而死亡之事實，業經台灣高雄地方
    法院檢察署檢察官督同法醫相驗及解剖屍體，並製有相驗筆
    錄、複驗筆錄、法醫驗斷書、相驗屍體證明書各2 份、相驗
    照片12張及15張可資佐證，並均經法務部法醫研究所作成鑑
    定，有該所（94）醫鑑字第2278、2277號鑑定書可憑（見94
    年度相字第2302號卷第45頁、第57、第59至69頁、第86頁、
    第70及35至36頁；94年度相字第2303號卷第24頁、第33頁、
    第36至45頁、第63頁、第46及第17頁背面至第18頁）。被告
    持刀砍殺丁○○，致其受有頸部撕裂傷15公分、腹部穿刺傷
    （長度15公分，深度2 公分）等傷害之事實，亦有高雄市立
    小港醫院診斷證明書1 紙可佐（見前揭警卷第16頁）。
  3.又被告在高雄縣林園鄉○○路○段77巷8 號甲○○住處3 樓
    甲○○臥室、林立偉臥室及2 樓客廳，潑灑酒精欲放火燒燬
    該住宅，惟僅造成各該臥室內床鋪、客廳之桌子燒燬外，其
    部分僅輕微受燒及煙燻或未受火勢波及之事實，有高雄縣政
    府消防局火災調查課火災原因調查報告書1 份及所附火災現
    場照片10張可憑（見前揭警卷第37至61頁）。
(二)另被告雖坦承持刀殺害甲○○、乙○○2 人，惟否認其有殺
    害丁○○之犯意，辯稱：我是準備到警察局自首時，經過丁○○家，就擺酒精瓶2 瓶想要嚇嚇他，而且是丁○○與我扭
    打後，我才持美工刀亂揮，才劃傷他的頸部，至於他腹部的
    傷勢我不清楚是如何來的云云。然查：
  1.丙○○於同日晚上8 時許，在高雄縣林園鄉○○○路18號丁○○住處門前，擺放上塞有布條之酒精瓶2 瓶，並持塑膠製
    打火機1 只試圖點燃，適為丁○○之配偶郭月珠發覺，隨即
    告知丁○○，丁○○聞言後立即出門阻止，丙○○見狀即持
    上開預備之殺豬尖刀先朝丁○○之頸部猛力揮砍1 刀，造成
    丁○○頸部受有長達15公分之撕裂傷，經丁○○將丙○○所
    持之殺豬尖刀打落，丙○○旋再持上開美工刀朝丁○○腹部
    刺殺2 刀，並以台語大喊「乎你死」之事實，業據證人丁○○於偵查及本院審理中、證人郭月珠於本院審理中到庭結證
    甚明，並有丁○○之驗傷診斷證明書及受傷後所拍攝之照片
    數幀在卷可按（見本院卷第108 頁、第132 頁、上開警卷第
    16頁）。丁○○並於偵查中證稱：…（當時）我太太郭月珠
    叫我出來看，說不知道什麼人在家門口擺什麼東西，我就出
    去看，就看到丙○○在我家門口擺放2 顆汽油彈（應係酒精
    彈之誤），他正好以打火機在點汽油彈，但是沒有點燃，…
    我就跑出去制止他。我出去後問他「你幹什麼」…他在褲腰
    袋裡拿出一個東西朝我的脖子劃一刀，因我無路可退，我順
    勢將我的頭部往後，我的手就將他的刀子打掉，…他就說「
    乎你死」（台語），他又拿出一把美工刀，朝我的肚子刺2
    下，一直叫「乎你死」，第2 刀刺入後再往旁邊劃開等語（
    95年度偵字第5066號卷第9 至10頁）；其於審理中亦證稱：
    我太太當時和我說有人在我家門口不知道擺了什麼東西叫我
    出去看看，…，被告在我家門口擺了2 瓶酒精瓶，地上還有
    1 支五爪的小鋤頭。被告看到我家的門沒有鎖，就把門推開
    一點點，我從門縫有看到被告有用打火機要點燃酒精瓶的動
    作，我就和我太太說趕快報案，之後我就出去大喊說你要幹
    什麼，被告一手抵住我，另外一手從腰際拿出1 把刀柄用布
    包著的殺豬刀劃向我的頸部，我的頭往後仰但是仍然被劃到
    ，整個血就流出來下顎的骨頭都看得見，我有將被告的殺豬
    刀打落，之後被告又將我身體抵在車子的車門邊，被告拿著
    美工刀刺向我的腹部並大喊給我死（台語）。後來我又出手
    把美工刀打掉。當時我已經有看到被告以打火機的擦出火星
    ，但是沒有點燃。我肯定被告一開始是拿殺豬尖刀，是因為
    他拿刀劃往我頸部的時候我有看到。就是這一把有木頭柄的
    殺豬尖刀（當庭辯識指認）等語（見本院卷第101 至103 頁
    ）。另證人郭月珠則於審理時證稱：…被告將我們家的門打
    開一小縫，我從門縫中看到有1 個人在外面，門口擺了２瓶
    酒精瓶，還有1 個不知名的長條狀物品。我就叫我先生出去
    看看，我先生出去要去阻止他，他就拿有木頭刀柄的刀子劃
    向我先生的頸部，我就去報案。被告當時對我先生說給你死
    （台語）。我有看到被告手上有拿打火機。現場另外還有1
    把美工刀在地上。被告所拿劃我先生的頸部的刀子，就是這
    一把有頭刀柄的殺豬尖刀（當庭提示請辨識指認）等語（見
    本院卷第98至101 頁）。故被告上開所辯：當時在丁○○門
    前擺放酒精瓶是要嚇他（丁○○），仍係持美工刀而非殺豬
    尖刀劃傷丁○○云云，核與事實不符，洵非可採。
  2.另被告前於94年12月19日警詢時自承：…騎乘機車立即前往
    高雄縣林園鄉○○○路18號欲殺死丁○○等語（見上開警卷
    第第9 頁）；復於同日檢察官訊問時供稱：本來拿酒精要燒
    死他，但又點不著，想拿殺豬的刀子殺丁○○等語（見94年
    度相字第2302號卷第49頁），已自承有以點燃酒精燒死丁○○之意。況本件被告殺死甲○○、乙○○之動機，初始無非
    是懷疑丁○○與甲○○有通姦之行為，則被告既已對曾有夫
    妻情份之甲○○痛下殺手，焉有僅以置放酒精瓶2 瓶嚇唬丁○○之理。又頸、腹部均為人體之要害，持銳器猛砍，足以
    使人之身體受創，發生死亡結果，此為眾所皆知之事實，而
    被告持前開殺害甲○○、乙○○2 人之殺豬尖刀及另一美工
    刀等鋒利之刀刃，朝被害人丁○○之頸、腹等要害，揮砍刺
    殺，並不斷大喊「乎你死」（台語）等語，亦據證人丁○○
    、郭月珠證述如上，則被告確有殺害丁○○之犯意，已極明
    確。其前開所辯：不是要殺丁○○云云，不足採信。
  3.又被告雖辯稱：持刀刺殺其前妻及胞姊後，是要去自首，在
    途中是經過丁○○住處，才會擺放酒精瓶2 瓶要嚇唬丁○○
    云云。惟被告如欲從高雄縣林園鄉○○路○段77巷8 號甲○○住處前往派出所自首，其騎車行經之最短距離，不需經過
    丁○○住處之事實，業據證人即高雄縣政府警察局林園分局
    林園派出所之員警胡玉山到庭證述在卷，並經其繪製林園派
    出所及本件3 案發地點之相關位置圖附卷可稽（見本院卷第
    141 頁、第151 頁）。且被告復自承：從信義路17號兇殺現
    場到派出所不會一定經過林園北路18號，因為林園北路跟信
    義路是呈現垂直交叉，但是派出所和林園北路18號是在信義
    路的兩側等語（見本院卷第141 至142 頁）。又被告先在丁○○住處擺放酒精瓶2 瓶，復又持打火機擦出火星，準備點
    燃之事實，業據證人丁○○、郭月珠證述如前。且被告前於
    94年12月19日偵查中自承：本來拿酒精要燒死他（丁○○）
    ，但又點不著（見94年度相字第2302號卷第49頁）；…之後
    再到丁○○的住處要放火，但未點燃…等語（見94年度偵字
    第2904 9號卷第51頁），可證被告確已著手於放火燒燬現供
    丁○○使用住宅，惟遭丁○○夫妻發覺始未得逞之事實，已
    甚明確。足認被告事後所辯：係因前往派出所自首途中，始
    路經丁○○家，擺放酒精瓶2 瓶僅係嚇唬丁○○云云，亦非
    可採。
(三)綜上所述，被告所辯不足採信，其連續殺人、放火燒燬現供
    人使用住宅未遂之犯行，已臻明確，均堪認定，應予依法論
    科。
二、論罪科刑部分：
(一)查被告丙○○與被害人甲○○原係配偶關係，係家庭暴力防
    治法第3 條所稱之家庭成員關係。被告持刀砍殺甲○○、乙○○、丁○○，並致甲○○、乙○○死亡，核其對甲○○、
    乙○○所為，均係犯刑法第271 條第1 項之殺人既遂罪，其
    中殺死被害人甲○○犯行屬家庭暴力防治法第2 條第2 項之
    家庭暴力罪；砍殺丁○○而未致其死亡之所為，係犯刑法第
    271 條第2 項、第1 項之殺人未遂罪。
(二)又按刑法第173 條第1 項放火燒燬現有人使用之住宅罪，其
    直接被害法益，為一般社會之公共安全，雖同時侵害私人之
    財產法益，但仍以保護社會公安法益為重，況放火行為原含
    有毀損性質，而放火燒燬現供人使用之住宅罪，自係指供人
    居住房屋之整體而言，應包括墻垣及該住宅內所有設備、傢
    俱、日常生活上之一切用品。故一個放火行為，若同時燒燬
    數住宅與該住宅內所有其他物品，無論該其他物品為他人或
    自己所有，仍祇論以刑法第173 條第1 項一罪，而不以其所
    焚之建物數或財物所有人數，分別定其罪名及罪數。次按刑
    法第173 條第1 項之罪，如已實施放火行為，而未使房屋達
    到喪失效用之程度者，即屬放火未遂。查本件被告以酒精潑
    灑甲○○住宅2 、3 樓，再以打火機引燃之放火行為，僅造
    造成床鋪燒燬，而未延燒至他處；另被告將2 瓶酒精置於丁○○住處門前，並以打火機擦出火星之放火行為，以遂行燒
    死丁○○之目的，適為丁○○夫妻發覺而未引燃，均已如前
    述，是前開2 住宅尚未發生喪失其效用之結果。核其此部分
    所為，係犯刑法第173 條第3 項、第1 項之放火燒燬現供人
    使用之住宅未遂罪。
(三)被告犯罪行為後，94年1 月7 日修正，2 月2 日公布，95年
    7 月1 日施行之刑法，雖將連續犯之規定刪除，然行為時連
    續犯論以一罪，較現行數罪併罰，較有利於被告，依現行刑
    法第2 條第1 項前段，應適用行為時法。核被告3 次殺人犯
    行（既遂2 次，即甲○○及乙○○部分；未遂1 次，即丁○○部分）、2 次放火燒燬現供人使用住宅未遂（甲○○住宅
    、丁○○住宅）犯行，分別時間緊接，方法相同，且各觸犯
    構成要件相同之罪名，均係基於概括犯意反覆為之，各為連
    續犯，應分別論以連續殺人既遂之一罪、連續放火燒燬現供
    人使用住宅未遂之一罪。
(四)又被告本欲以放燒燬丁○○住處之方式殺害丁○○，經發覺
    後，改持殺豬尖刀及美工刀揮砍丁○○之殺人未遂罪部分，
    被告前後殺害丁○○之手段雖有變更，惟其著手殺害時間非
    常密接，場所又屬同一，應認仍係基於同一殺害丁○○之犯
    意，僅其殺人之手段有所變更。是被告著手殺害丁○○之前
    階段行為（即擺放酒精瓶2 瓶欲放火部分），同時觸犯放火
    燒燬現供人使用之住宅未遂罪，應認係一行為觸犯數罪名之
    異種想像競合犯。而該一行為同時又分別為連續殺人罪及連
    續放火燒燬現供人使用住宅未遂罪之部分行為，故本件連續
    殺人罪及連續放火燒燬現供人使用住宅未遂罪，自應依刑法
    第55條之規定從重論以連續殺人罪，並就有期徒刑部分加重
    其刑（按殺人罪之法定本刑為死刑、無期徒刑部分，依法不
    得加重其刑）。
(五)另被告雖辯稱：殺害甲○○、乙○○後，原本是要去自首，
    但是途經丁○○住處前，想擺放2 瓶酒精嚇他（丁○○）云
    云。惟按刑法第62條所規定之自首，以對於未發覺之罪，向
    有偵查權之機關或公務員自承犯罪，進而接受裁判為要件；
    而具有裁判上一罪關係之犯罪，苟全部犯罪未被發覺前，行
    為人僅就其中一部分犯罪自首，固仍生全部自首之效力，反
    之，倘其中一部分犯罪已先被有偵查權之機關或公務員發覺
    ，行為人方就其餘未被發覺之部分，自動供認其犯行時，因
    與上開自首之要件不符，自不得適用自首之規定減輕其刑不
    成立自首。最高法院著有90年台上字第5435號判決可資參照
    。查本件被告固於員警尚未得知何人殺害甲○○、乙○○前
    ，即向據報至丁○○住處之員警胡玉山告知其殺害甲○○、
    乙○○2 人之犯行，業據證人胡玉山到庭證述甚明，其於證
    稱：被告當時（在丁○○住處前）有陳述說殺了2 個人，我
    跟他講說沒關係，我回派出所我會派人去處理，但是在路上
    就有民眾打電話報案說信義路有發生兇殺案，勤務中心就指
    揮另1 組的警網到信義路的現場，回報說現場兩人已經無生
    命跡象，我才知道這兩個人就是被告所殺的。也就是說是被
    告先向我陳述他已經殺了2 個人，我才聽到無線電的呼叫等
    語（見本院卷第95至96頁），且有報案紀錄表1 紙在卷可佐
    （見本院卷第123 頁）。然被告砍殺甲○○、乙○○、丁○○3 人之犯行，應論以連續犯，而為裁判上一罪，已如前述
    。而本件被告係於裁判上一罪之部分犯行，即殺害丁○○未
    遂之部分經查獲後，再行供出其餘裁判上一罪之其他犯行，
    即殺害甲○○、乙○○部分，參諸前開最高法院見解，被告
    之行為並不符合刑法有關自首之規定，即無爰引前開規定，
    而予減刑之餘地，附此敘明。
(六)爰審酌被告與死者甲○○曾有夫妻關係，乙○○為其胞姊，
    均現為或曾為其至親之人，僅因如事實欄所載等緣由，即持
    利刃冷血加以殺害，並進而遷怒被害人丁○○，復持預藏利
    刃及美工刀砍殺其要害，以圖報復而累及無辜，且參諸前述
    之被害人甲○○、乙○○之傷勢（甲○○身中22刀、乙○○
    身中10刀），可知被告於案發當時殺人手段甚為猛狠殘忍，
    足見其犯罪惡性重大，因而造成被害人甲○○、乙○○2 人
    身上多處穿刺傷致大量失血而死亡，亦見其手段之兇殘，是
    其所為已嚴重危害社會治安情節甚鉅，不但造成被害人甲○○、乙○○2 人之家屬痛失親人，而另一被害人丁○○終日
    生活於恐懼之陰影下，況被告於本院審理中雖坦承殺害甲○○、乙○○之事實，然於庭訊過程中並一再指稱其會犯下本
    案實歸咎於甲○○與丁○○之交往所致，顯見其犯後絲毫未
    見其有何悔悟等其他一切情狀，應認被告所犯連續殺人罪責
    深重，難有何情堪憫恕之事由以供本院參酌，故在求其生而
    不可得，而有與社會永久隔離之必要，爰量處被告死刑，並
    依刑法第37條第1 項之規定，宣告褫奪公權終身。
(七)沒收部分：
  1.扣案之殺豬尖刀、美工刀、鐵撬（此係被告預備於前開地點
    遭鎖門反抗之際，用以撬開大門之物，業據被告於警詢中自
    承在卷）各1 把、寶礦力水得寶特瓶、光泉鮮乳塑膠瓶（內
    裝之酒精均業經員警清除成為空瓶）、粉紅色塑膠水壺各1
    只、塑膠材質打火機1 只及酒精瓶10瓶（內裝之酒精均業經
    員警清除成為空瓶），雖非違禁物，然分別係供被告犯罪所
    用及預備之物，且均為被告所為，業據其於本院訊問時自承
    在卷（見本院卷第12頁），爰依修正前刑法第38條第1 項第
    2 款之規定，宣告沒收之（沒收為從刑，依最高法院95年度
    第8 次刑庭會議決議一(五)，應依主刑所適用之法律。而前開
    所宣告之刑，既應依修正前刑法連續犯之規定論以一罪，沒
    收部分自亦應適用修正前之刑法）。
  2.扣案之橘色帽套1 個、被告所穿著之衣褲1 套及鞋子1 雙、
    峰牌香菸1 包，與本案犯罪無直接關聯性，爰均不予宣告沒
    收，附此敘明。
三、據上論斷，應依刑事訴訟法依刑事訴訟法第299 條第1 項前
    段，刑法第2 條第1 項前段、刑法第56條（行為時法）、第
    271 條第1 項、第173 條第3 項、第1 項、第55條、第37條
    第1 項、第38條第1 項第2 款（行為時法），判決如主文。
本案經檢察官靳隆坤到庭執行職務。
中    華    民    國    95    年    8     月    23    日
                  刑事第八庭    審判長法  官  李政庭
                                      法  官  黃宣撫
                                      法  官  李育信
以上正本證明與原本無異。
如不服本判決，應於收受送達後10日內向本院提出上訴書狀。
中    華    民    國    95    年    8     月    23    日
                                      書記官  廖佳玲
附錄本案論罪科刑法條全文：
刑法第271 條第1 項殺人者，處死刑、無期徒刑或十年以上有期
徒刑。
前項之未遂犯罰之。
刑法第173 條放火燒燬現供人使用之住宅或現有人所在之建築物
、礦坑、火車、電車或其他供水、陸、空公眾運輸之舟、車、航
空機者，處無期徒刑或7 年以上有期徒刑。
失火燒燬前項之物者，處1 年以下有期徒刑、拘役或5 百元以下
罰金。
第一項之未遂犯罰之。
預備犯第一項之罪者，處1 年以下有期徒刑、拘役或3 百元以下
罰金。


司法院資訊處製作；財團法人民間司法改革基金會備份。
